臺灣高等法院民事判決　　　　　　　　　　　　　　　九十三年度上字第三四六號
　　上　訴　人　乙○○
　　訴訟代理人　郭瓔滿律師
　　複 代理 人　陳志誠律師
　　被 上訴 人　甲○○○
　　訴訟代理人　朱正剛律師
右當事人間票款執行分配表異議之訴事件，上訴人對於中華民國九十二年十二月二十
五日臺灣台北地方法院九十二年度訴字第五五一一號第一審判決提起上訴，經本院於
九十三年十一月八日言詞辯論終結，茲判決如下：
    主      文
原判決關於將上訴人就原法院八十四年度執字第三八○號給付票款強制執行事件，如
附表所示分配表中，所受分配之第六項執行費中之新台幣拾捌萬柒仟陸佰貳拾肆元，
及第十二項受分配金額新台幣壹佰伍拾捌萬柒仟壹佰伍拾伍元剔除，不得列入分配部
分，暨命負擔該訴訟費用之裁判廢棄。
右廢棄部分，被上訴人在第一審之訴駁回。
其餘上訴駁回。
廢棄部分第一、二審訴訟費用，由被上訴人負擔；駁回上訴部分，由上訴人負擔。
    事      實
甲、上訴人方面：
一、聲明：
  (一)原判決廢棄。
  (二)駁回被上訴人在第一審之訴。
二、陳述：除與原判決記載相同者外，補稱：
  (一)被上訴人於八十二年十二月一日，為承受台北地方法院民事執行處八十年民執洪
    字第四五三號拍賣事件之土地及建物，向上訴人及訴外人陳植佩、陳海尼借得新
    台幣（下同）七千二百三十二萬零八百零一元，以繳納承受前開不動產所需之價
    款，被上訴人並與上訴人等簽立協議書，並依該協議書第二條規定，簽發本票以
    供清償之用，惟被上訴人並未依該本票所載到期日將本票所載金額返還上訴人，
    是該本票所表彰之一千八百萬元債權仍屬存在。
  (二)被上訴人於承受前開不動產後，以該不動產為擔保，向國寶人壽保險股份有限公
    司借貸，嗣因無法清償對國寶人壽保險公司之債務，乃要求上訴人代其清償對國
    寶人壽保險公司之全部債務，此有被上訴人於八十四年十二月九日所簽發之證明
    書為據，雙方並言明被上訴人需返還上訴人二千六百六十萬元，並將不動產移轉
    登記予上訴人。被上訴人乃於八十四年十二月九日簽發系爭二千六百六十萬元之
    本票予上訴人，上訴人旋於同年月十五日開始代被上訴人清償其對國寶人壽保險
    公司之債務，並於八十五年九月五日全部清償完畢。是上訴人所執有系爭二千六
    百六十萬元之本票債權確屬存在。
  (三)上訴人如何取得資金，與借貸是否成立無關，且該資金確為上訴人所有，有上訴
    人所提八十二年十二月一日一千八百萬元取款憑條及匯款與國寶人壽保險公司之
    匯款證明為證，被上訴人雖辯稱該借款資金非來自於上訴人，並非事實。
  (四)被上訴人主張其對上訴人所負本票債務已因清償而消滅，其清償係以「不動產過
    戶」之方式為之，則被上訴人對於兩造間有以「不動產過戶」作為清償本票債務
    之合意，即應盡舉證責任；況兩造間如有以「不動產過戶」作為清償之協議，則
    該不動產於八十五年間過戶時，被上訴人當要求上訴人將其所開立之系爭本票返
    還，然系爭本票仍由上訴人所持有；且上訴人前持面額九千萬元之本票聲請強制
    執行時，被上訴人亦未有任何異議，是被上訴人稱以「不動產過戶」作為清償本
    票債務之合意，顯非事實。
  (五)被上訴人所移轉之不動產，係屬建造多年之建物，屋況甚差，且位於大樓十四樓
    而無電梯可直接通達，反需至十三樓轉走安全梯，該大樓全棟充斥酒廊、ＫＴＶ
    等特種行業，其所在之忠孝東路四段，斯時亦逢捷運開挖，交通紊亂，實難謂有
    高達一億元之價值。再者，該不動產當時已遭國寶人壽保險公司查封拍賣在即，
    以當時之屋況，實難在拍賣後全額清償國寶人壽保險公司之債務，甚將拖累連帶
    保證人馬茂曉、林國源，是以被上訴人乃願以較低之價額移轉系爭不動產，以使
    上訴人願意為其代償國寶人壽保險公司之債務。況被上訴人對上訴人尚有八十二
    年之債務未清償，縱其開具二千六百六十萬元本票作為負擔部分還款數額之承諾
    ，然無確定履行之期限，上訴人倘無受相當之利益，何苦在投入巨額資金承擔風
    險？是以不動產移轉過戶僅為使上訴人代償國寶人壽保險公司債務之對價之一。
  (六)上訴人以代償被上訴人向國寶人壽保險公司之借款作為取得系爭不動產之代價，
    其性質上本即為有價金支付之買賣契約，是以在不動產過戶前，以設定抵押擔保
    被上訴人支付二千六百六十萬元之承諾，自屬合理。且被上訴人如非對上訴人負
    有二千六百六十萬元之本票債務，其何須於不動產過戶前將不動產設定第二順位
    抵押權予上訴人，此益明上訴人所持有之二千六百六十萬元本票債權確屬存在。
三、證據：除援用第一審所提立證方法外，補提協議書、債權讓與契約書、授權書、
    取款憑條影本各一份、代償證明書影本二份、匯款單影本三份、本票影本四張為
    證。
乙、被上訴人方面：
一、聲明：上訴駁回。
二、陳述：除與原判決記載相同者外，補稱：
  (一)被上訴人為承受台北地方法院八十年民執洪字第四五三號執行事件所拍賣之土地
    及建物，固曾向上訴人及訴外人陳植佩、陳海尼借款七千二百三十二萬零八百零
    一元，惟被上訴人事後又補繳二千數百萬元予台北地方法院執行處，方於八十四
    年二月二十四日移轉過戶，因此當時房地之承受價值已近一億元。嗣上訴人及訴
    外人陳植佩、陳海尼以台北地方法院八十三年票字第一七四三八號取得乙張九千
    萬元之本票執行名義，並以同院八十四年民執正字第三八０號案件聲請強制執行
    ，查封前開被上訴人所承受之房地，前開房地經台北地方法院鑑價認定被上訴人
    所承受之標的價值為一億二千二百三十九萬六千四百零四元。因被上訴人無力償
    還各項債務，兩造遂協商由被上訴人將前開承受之不動產全部移轉登記予上訴人
    ，其上借款一併由上訴人承受，所以上訴人方願代被上訴人清償國華人壽保險公
    司之借款、利息、違約金及法律程序費用。
  (二)前開不動產尚未移轉登記予上訴人前，於八十四年十二月下旬，已有買主欲購買
    該不動產，並曾支付面額四百餘萬元票據作為定金，該票據已交付上訴人收執，
    並由上訴人兌領；另當時購買人尚簽發乙紙由其他買受人共同背書之本票，交付
    被上訴人為擔保，倘當時並非由上訴人負擔及享有該等不動產之全部權利義務，
    豈可由上訴人收取及兌現該筆買賣價金。
  (三)上訴人及訴外人陳植佩、陳海尼共支付七千二百三十二萬零八百零一元，上訴人
    代償國寶人壽保險公司債務四千九百二十一萬六千五百四十六元，共計支出一億
    二千一百五十三萬七千三百四十七元，上訴人取得經鑑價為一億二千二百三十九
    萬六千四百零四元之房地產及面額四百萬元之支票，其價值完全相當，故上訴人
    所持有之本票債權自不存在。
  (四)上訴人無法合理說明被上訴人將不動產移轉過戶予上訴人後，第一次借貸金額一
    千八百萬元何以仍然存在，其主張移轉不動產僅係部分清償，但究係抵銷何部分
    、金額，亦無法合理說明。如依上訴人之主張，系爭一千八百萬元及二千六百六
    十萬元之本票債權均存在，則上訴人取得價值一億二千餘萬元之不動產，又保有
    上訴人名義之一千八百萬元債權，訴外人陳植佩一千八百三十二萬零八百零一元
    之債權、陳海尼名義之三千六百萬元債權，及上訴人、陳植佩、陳海尼名義之九
    千萬債權，以及上訴人名義之二千六百六十萬元債權，核計上訴人取得價值一億
    二千餘萬元之不動產及一億八千八百九十二萬八百零一元之債權。亦即被上訴人
    借款一億二千一百五十三萬餘元，卻背負達三億一千餘萬元之債務，此種清償方
    式完全悖於常情，顯非真正。
  (五)上訴人代償國寶人壽保險公司之債權額係四千九百餘萬元，如果真欲開立本票以
    擔保上訴人代償取得之債權，理應開立之本票金額為四千九百餘萬元，而非系爭
    二千六百六十萬元之本票；另被上訴人早於八十四年十二月九日即開立本票，但
    上訴人真正代償係在八十五年九月五日，其日期完全無關連；再上訴人於八十四
    年十二月十八日於當時尚屬被上訴人所有之不動產上設定抵押權，其所擔保之債
    權總額為二千六百六十萬元，與系爭本票票面金額相同，且日期又在八十四年十
    二月九日，因此該張本票擔保之債權應為本金最高限額抵押權二千六百六十萬元
    ，而非代償國寶人壽保險公司之四千九百萬元。而該筆本金最高限額抵押權登記
    原因為「擔保房屋買賣價金」，亦非擔保代償國寶人壽之債權。
三、證據：除援用第一審所提立證方法外，補提查封筆錄、不動產鑑定報告書、台北
    地方法院民事執行處通知、執行筆錄、土地登記申請書影本各一份為證。
    理      由
一、被上訴人起訴主張：原法院八十四年度執字第三八０號給付票款強制執行事件，
    上訴人執該法院八十八年票字第二三一六０號、八十八年票字第二三一六一號本
    票強制執行裁定，參與分配，依分配表所示，其受分配之金額為分配表中第六項
    執行費三十一萬二千五百四十元，第十二項與第十三項分配金額各為一百五十八
    萬七千一百五十五元、一百零七萬四千零十六元，合計二百九十七萬三千七百十
    一元。然查上訴人執以參與分配之本票，實為擔保性質，本不得據以行使票據上
    之權利。為此求為將原法院八十四年度執字第三八０號給付票款強制執行事件，
    於如附表所示分配表中，上訴人所受第六項執行費用及第十二、十三頁分配金額
    合計二百九十七萬三千七百十一元部分剔除，不得列分配之判決。
二、上訴人則以：被上訴人於八十二年十二月一日，為承受原法院民事執行處八十年
    民執洪字第四五三號拍賣事件之土地及建物，而向上訴人及訴外人陳植佩、陳海
    尼借得七千二百三十二萬零八百零一元，用以繳交承受前開不動產所需之價款，
    被上訴人並與上訴人等人簽立協議書，而依該協議書第二條約定，簽發本票以供
    清償，乃被上訴人並未依該本票所載到期日將票載金額返還上訴人，是該本票所
    表彰之一千八百萬元債權仍屬存在。另被上訴人於承受前開不動產後，以該不動
    產為擔保，向國寶人壽保險股份有限公司（下稱國寶人壽）借貸，嗣因無法清償
    對國寶人壽之債務，乃又要求上訴人代其清償對國寶人壽全部債務，雙方並言明
    被上訴人除將前揭不動產移轉登記予上訴人外，另需返還上訴人二千六百六十萬
    元，被上訴人乃於八十四年十二月九日簽發系爭面額二千六百六十萬元之本票予
    上訴人，上訴人旋即於同年月十五日開始代被上訴人清償其對國寶人壽之債務，
    並於八十五年九月五日全部清償完畢，是上訴人所執有系爭二千六百六十萬元之
    本票債權確屬存在等語，資為抗辯。
三、被上訴人主張原法院八十四年度執字第三八０號給付票款強制執行事件，上訴人
    以八十八年票字第二三一六０號、八十八年票字第二三一六一號本票強制執行裁
    定，參與分配，其受分配之金額為如附表分配表中所示第六項執行費三十一萬二
    千五百四十元，及第十二項、第十三項分配金額一百五十八萬七千一百五十五元
    、一百零七萬四千零十六元，合計二百九十七萬三千七百一十一元之事實，已據
    提出原法院民事執行處函、分配表為證（見原審卷第六頁至第九頁），且為兩造
    所不爭執，可信實在。另上訴人聲准裁定強制執行，並執以參與分配之二張本票
    ，係被上訴人所簽發，發票日為八十二年十二月一日、八十四年十二月九日，票
    載金額為一千八百萬元、二千六百六十萬元，並為被上訴人所不爭執，亦可認定
    。又被上訴人主張系爭上訴人參與分配之本票，本屬房屋過戶擔保性質，兩造間
    不存在借貸或原因關係，被上訴人自不得主張並行使票據權利，惟為上訴人所否
    認，並以前揭情詞抗辯。被上訴人則稱縱認被上訴人向上訴人及訴外人陳植佩、
    陳海尼借款七千二百三十二萬零八百零一元，加計上訴人代償被上訴人對國寶人
    壽所欠債務四千九百二十一萬六千五百四十六元，共計一億二千一百五十三萬七
    千三百四十七元，惟上訴人已取得前開被上訴人向執行處承受之房地產，以該房
    地產經鑑價為一億二千二百三十九萬六千四百零四元，及上訴人另取得面額四百
    萬元之支票以觀，兩者價值完全相當，故兩造間顯已經協議而完全清償借款，上
    訴人所持有之本票其債權自屬不存在等語。是本件兩造主張爭點，在於系爭二張
    本票之原因關係是否存在。
四、按「當事人主張有利於己之事實者，就其事實有舉證之責任。」民事訴訟法第二
    百七十七條著有明文。又本票為無因證券，票據債務人不得以自己與發票人或執
    票人前手間所存在之抗辯事由對抗執票人。但發票人仍非不得以自己與執票人間
    所存之抗辯事由對抗執票人，此觀票據法第十三條前段之反面解釋即明。惟票據
    為無因證券，執票人行使票據上之權利，原則就其如何取得該票據之原因事實，
    毋庸負舉證之責。然票據債務人如以其自己與執票人間所存抗辯事由對抗執票人
    時，即應由票據債務人就此項事由負舉證之責。然發票人一旦提出其基礎原因關
    係（如消費借貸）不存在之對人抗辯，執票人自應就該基礎原因關係存在之積極
    事實負舉證之責任，最高法院八十七年度台上字第一六○一號判決即採此見解，
    另同院七十三年第一次民事庭會議決議(二)，亦可資參照。本件上訴人係持系爭本
    票聲請本票強制執行裁定參與分配，並受有如附表所示第六項及第十二、十三項
    金額之分配，而被上訴人既提出原因關係抗辯，辯稱系爭本票係屬擔保房地過戶
    性質，現房地過戶已成，該本票應予返還，並否認上訴人所稱系爭本票之原因關
    係為消費借貸關係，依前揭說明，上訴人自應就系爭本票之係因兩造借貸關係而
    簽發之事實，負舉證之責任。經查：
  (一)上訴人主張系爭面額一千八百萬元本票，係被上訴人前於八十二年十二月一日，
    為承受原法院民事執行處八十年民執洪字第四五三號強制執行事件所拍賣之土地
    及建物（下稱系爭不動產），而向上訴人與訴外人陳植佩、陳海尼借款七千二百
    三十二萬零八百零一元所簽發等情，已據提出被上訴人與上訴人等簽立之協議書
    、本票四張、第一商業銀行活期儲蓄存款取款憑條（均影本）為證（見本院卷第
    五六頁至第六一頁、第一一三頁），被上訴人對前揭文書之真正未見爭執，並自
    承其為承受系爭不動產，確向上訴人、陳植佩、陳海尼借款七千二百三十二萬零
    八百零一元（見本院卷第六四頁），自可信為實在。被上訴人雖否認張粵華已經
    合法授權而得代理上訴人、陳植佩、陳海尼與被上訴人簽訂協議書，惟張粵華係
    經授權，已據上訴人提出授權書為證（同前卷第九一頁），被上訴人就此已未見
    爭執，且如認張粵華未經合法授權而得代理上訴人、陳植佩、陳海尼與被上訴人
    簽訂前揭協議書，上訴人等何以願意匯款七千餘萬元鉅額款項，備供被上訴人承
    受系爭不動產，是被上訴人所辯，並不可採。而依前揭協議書第二條約定：「乙
    方（即被上訴人）應於簽立本協議書同時，出具如附件(二)本票三紙（按即本院卷
    第六一頁之本票）交予甲方（即上訴人及訴外人陳植佩、陳海尼）以為清償之用
    ‧‧‧」；另於第五條並約定：「乙方應於簽立書同時，出具如附件(三)本票乙紙
    （按即本院卷第六二頁面額九千萬元之本票）交予甲方，於乙方違反本協議書任
    一條款時，逕由甲方行使權利」等語。是上訴人主張系爭一千八百萬元本票，為
    被上訴人向伊等借款而簽發，自可信實在。
  (二)上訴人又主張被上訴人承受系爭不動產後，非但未依前揭協議書第二條第三項約
    定，設定第一順位抵押權予上訴人等，反以之為抵押擔保，向國寶人壽辦理貸款
    ，嗣因無力清償，而要求上訴人代其清償，惟雙方言明被上訴人需將系爭不動產
    移轉登記予上訴人，並返還二千六百六十萬元。被上訴人乃於八十四年十二月九
    日簽發系爭面額二千六百六十萬元之本票乙紙交予上訴人，上訴人則依約自八十
    四年十二月十五日起，開始代為清償對國寶人壽之債務，並於八十五年九月五日
    全數清償完畢，合計支付五千四百八十四萬一千五百四十八元等情，亦據提出證
    明書、代償證明書、債權讓與契約書、遠東國際商業銀行匯出匯款回條為證（均
    影本，見本院卷第四六頁至第五十頁、第九二頁至第九三頁）。被上訴人就證明
    書與代償證明書之形式真正，並不爭執（見本院卷第八三頁）。而依前開被上訴
    人於八十四年十二月九日出具之證明書載明：「茲證明本人（王雪航）對國寶人
    壽股份有限公司之借貸，本人同意由利害關係人陳雅尼代本人向國寶人壽股份有
    限公司清償本金、利息或有關法律費用。」等語，被上訴人則於同日簽發系爭二
    千六百六十萬元本票。另依前開由國寶人壽於八十四年十二月十五日所出具之代
    償證明書，載明上訴人代償自八十四年十一月十五日至同年月十二月十五日止之
    滯納金等共二百八十五萬六千九百元。於八十五年七月三十日所出具之代償證明
    書，記載被上訴人又代償算至八十五年七月十五日止之利息等計三百零七萬七百
    二十八元。再依前開遠東國際商業銀行匯出匯款回條，亦載明上訴人於八十五年
    九月五日匯款至國寶人壽四千零九百二十一萬六千五百四十六元，其金額核與前
    開國寶人壽保險公司出具之債權讓與契約書載明之內容、金額相符。茲被上訴人
    並已坦言上訴人代償國寶人壽前揭款項（同前卷第六六頁），且並於八十五年五
    月八日將系爭不動產移轉登記予上訴人所有，而然未將系爭二千六百六十萬元本
    票取回，足認上訴人所稱兩造約定由伊代償被上訴人積欠國寶人壽款項後，被上
    訴人仍需返還上訴人二千六百六十萬元，及將系爭不動產移轉登記予上訴人為實
    在。
  (三)被上訴人雖辯稱系爭一千八百萬元借款及代償國寶人壽之款項，非其資金來源並
    非上訴人所有等語。但查，然依被上訴人所不爭執其真正（見本院卷第八八頁、
    第一０一頁）之遠東國際商業銀行匯出匯款回條，與第一商業銀行活期儲蓄存款
    取款憑條，確由上訴人所匯款、提款。且被上訴人並已自承上訴人先後匯款供其
    承受系爭不動產及代償對國寶人壽之債務，則上訴人所為貸款及代償之資金來源
    如何，究非被上訴人所得過問，要難認不生借貸及代償之效力，被上訴人此部分
    所辯，並不可採。
  (四)被上訴人又辯稱系爭不動產於原法院八十四年民執正字第三八０號執行程序中，
    經鑑定之價值為一億二千二百三十九萬六千四百零四元，而被上訴人於八十二年
    間向上訴人及陳植佩、陳海尼借款七千二百三十二萬零八百零一元，嗣上訴人代
    償支付國寶人壽四千九百二十一萬六千五百四十六元，合計一億二千一百五十三
    萬七千三百四十七元，與系爭不動產之價值相當，則被上訴人將系爭不動產移轉
    登記予上訴人，應認雙方已協議全部清償債務，上訴人所持有之系爭本票之原因
    關係亦已消滅，自不得主張並行使票據權利等語，固據提出不動產鑑定報告書節
    本影本為證（見本院卷第七三頁），但為上訴人所否認有所稱之協議。經查，被
    上訴人為承受系爭不動產，向上訴人與陳植佩、陳海尼借款七千二百三十二萬零
    八百零一元，嗣由上訴人再代償被上訴人積欠國寶人壽之債務，非被上訴人所稱
    之四千九百二十一萬六千五百四十六元，而係五千四百八十四萬一千五百四十八
    元，已如前述，其兩者合計為一億二千七百十六萬二千三百四十九元，高於不動
    產鑑定報告書所載之一億二千二百三十九萬六千四百零四元。惟不動產鑑定價格
    通常高於與法院強制執行拍定價額，而以該鑑定報告書所載，系爭不動產其時僅
    十九萬六千四百零四元明顯偏高。雖於執行法院之詢價中，陳植佩表示應予提高
    底價至一億六千萬元（見本院卷第七七頁執行筆錄），但此為債權人希望提高底
    價以希滿足債權清償之正常反應，不足認定一億六千萬元為系爭不動產之客觀價
    值。而上訴人所貸與及代償之金額，亦已高出於系爭不動產之鑑定價格，且被上
    訴人亦未證明此期間，曾就借款部分支付利息或為清償，乃被上訴人嗣於上訴人
    開始代償國寶人壽債務後，另簽發系爭二千六百六十萬本票交上訴人收執，並於
    其後將系爭不動產移轉登記予上訴人，且歷經多年未曾要求取回系爭面額二千六
    百六十萬元之本票，則被上訴人所辯伊於將系爭不動產移轉登記上訴人後，系爭
    面額二千六百六十萬元之本票債權已因清償而消滅，上訴人不得主張並行使該系
    爭面額二千六百六十萬元之票據債權云云，固不可採。惟查，被上訴人既已同意
    於上訴人代償國寶人壽之全部債務後，將前所承受其鑑定價格為一億二千二百三
    十九萬六千四百零四元之系爭不動產移轉登記予上訴人，復同意再給付上訴人二
    千六百六十萬元，顯係將前所借款之七千餘萬元，與其後代償之五千餘元債務總
    額，於評估系爭不動產之價值後，雙方達成之最終債務解決方式。易言之，即由
    被上訴人將系爭不動產作價移轉予上訴人，另再給付二千六百六十萬元，並簽發
    系爭同額本票，以結清雙方間債權債務，是被上訴人前借款七千餘萬元所簽發之
    系爭一千八百萬元之本票債權，應認於嗣後兩造之前揭債務結清協議達成後，已
    因清償而告消滅，否則上訴人如認仍得主張並行使包括系爭一千八百萬元票款在
    內之七千餘萬元之票據債權，又取得系爭不動產所有權，再享有前揭二千六百六
    十萬元之本票債權，明顯權義失衡，應非兩造嗣後結清債權債務之本意，故被上
    訴人辯稱本件系爭八十二年十二月一日所簽發，面額一千八百萬元之本票債權已
    因嗣後因協議清償而消滅，自屬可採。
  (五)至被上訴人另辯稱上訴人代償國寶人壽之債權額係四千九百餘萬元，如欲開立本
    票以擔保上訴人代償取得之債權，理應簽發之本票金額為四千九百餘萬元，而非
    系爭二千六百六十萬元之本票。另系爭面額二千六百六十萬元之本票，早於八十
    四年十二月九日即開立，但上訴人真正代償國寶人壽之債務係在八十五年九月五
    日，兩者日期毫無關連。再上訴人於八十四年十二月十八日時，就其時尚屬被上
    訴人所有之系爭不動產，設定本金最高限額二千六百六十萬元之抵押權，該金額
    核與系爭本票金額、日期相同，是該本票應係本金最高限額二千六百六十萬元抵
    押權之債權證明，而該本金最高限額抵押權登記原因為「擔保房屋買賣價金」，
    自非所稱擔保代償國寶人壽之債權乙節，固據提出土地登記申請書影本各一份為
    證（附於被上訴人九十三年十一月二日民事辯論意旨狀）。惟查，上訴人代償被
    上訴人對國寶人壽所負借款債務之總金額為五千四百八十四萬一千五百四十八元
    ，已如前述，並非被上訴人所稱之四千九百二十一萬六千五百四十六元，已如前
    述。再上訴人既已開始代為清償被上訴人積欠國寶人壽之債務，且被上訴人亦同
    意將系爭不動產辦理移轉登記，另再給付二千六百六十萬元，並簽發本票交上訴
    人收執，則於尚未完成代償並辦理所有權移轉登記前，上訴人辯稱伊係以代償國
    寶人壽借款為取得系不動產之代價，為此就系爭應再給付之二千六百六十萬元，
    符常情，被上訴人據以為辯，並不可採。故上訴人主張系爭面額二千六百六十萬
    元之本票債權仍屬存在，自屬可採。
五、綜上所述，被上訴人主張系爭面額一千八百萬元之本票債權已不存在，上訴人不
    得行使本票債權而參與分配，自屬可採。其主張系爭面額二千六百六十萬元之本
    票債權不存在，則不可採。從而，其提起本件分配表異議之訴，求命將如附表分
    配第十三項獲分配金額一百零七萬四千零十六元，及比例分擔之第六項執行費中
    之十二萬五千零十六元之部分剔除（計算式：00000000／000000
    00＋00000000＝０．４０四捨五入；０．４０×３１２５４０＝１２
    ５０１６），不得列入分配，為有理由，應予准許。原判決就此部分，准被上訴
    人所請，判命剔除，不得列入分配，經核並無不合。上訴意旨指摘原判決此部分
    不當，求予廢棄改判，為無理由，應予駁回。至被上訴人逾此部分之請求（即如
    附表第十二項之分配金額一百五十八萬七千一百五十五元，與比例分擔之第六項
    執行費用中之十八萬七千六百二十四元，則屬無據，乃原判決就此部分判命剔除
    ，容有未合。上訴意旨指為不當，求予廢棄改判，為有理由，應由本院予以廢棄
    改判。又兩造其餘攻擊防禦方法，經核與勝負之判斷無關，故未予一一審酌論列
    ，應予說明。
六、據上論結，本件上訴為一部有理由，一部無理由，依民事訴訟法第四百四十九條
    第一項、第四百五十條、第七十九條，判決如主文。
中　　　華　　　民　　　國　　九十三　　年　　 十一 　　月　　二十二　　日
                              民事第二庭
                                  審判長法  官  張  耀  彩
                                        法  官  黃  嘉  烈
                                        法  官  王　仁　貴
正本係照原本作成。
被上訴人如不服本判決，應於收受送達後二十日內向本院提出上訴書狀，其未表明上
訴理由者，應於提出上訴後二十日內向本院補提理由書狀（均須按他造當事人之人數
附繕本）上訴時應提出委任律師或具有律師資格之人之委任狀；委任有律師資格者，
另應附具律師資格證書及釋明委任人與受任人有民事訴訟法第四百六十六條之一第一
項但書或第二項（詳附註）所定關係之釋明文書影本。
上訴人不得上訴。
中　　　華　　　民　　　國　　九十三　　年　　 十一 　　月　　二十三　　日
　　　　　　　　　　　　　　　　　　　　書記官  鄭　兆　璋
附註：
民事訴訟法第四百六十六條之一（第一項、第二項）：
對於第二審判決上訴，上訴人應委任律師為訴訟代理人。但上訴人或其他法定代理人
具有律師資格者，不在此限。
上訴人之配偶、三親等內之血親、二親等內之姻親，或上訴人為法人、中央或地方機
關時，其所屬專任人員具有律師資格並經法院認為適當者，亦得為第三審訴訟代理人
。
